行　政　法　院　判　決　　　　　　　　　　　　　　八十七年度判字第九三九號
　　原　　　告　國盛育樂股份有限公司
　　代　表　人　甲○○
　　被　　　告　桃園縣稅捐稽徵處
右當事人間因地價稅事件，原告不服財政部中華民國八十六年十二月二十二日台財訴
字第八六○六○九六○六號再訴願決定，提起行政訴訟，本院判決如左︰
　　主  文
原告之訴駁回。
　　事  實
緣原告所有坐落桃園縣蘆竹鄉○○段赤塗崎小段二之三地號等二○九筆土地原屬農業
用地，嗣提供第一高爾夫球場用地使用，被告以系爭土地已變更為第一高爾夫球場用
地，且迄未經主管機關教育部核准開放使用，乃就系爭土地按一般稅率核課其八十五
年度地價稅計新台幣（下同）一七、七九二、二九四元。原告不服，申請復查，未獲
變更，提起訴願、再訴願，遞遭決定駁回，遂提起行政訴訟。茲摘兩造訴辯意旨如
次：
原告起訴意旨略謂︰一、依土地稅法施行細則第十三條第三款規定，本件系爭土地為
體育場所使用範圍內之土地，被告否准適用特別稅率，顯然有誤：查原告所屬第一高
爾夫球場業經教育部核准設立並發給許可證，而系爭土地於興建球場設施完成後，即
由臺灣省政府住宅及都市發展局核發雜項使用執照，並由原告以第一高爾夫球場名義
開放使用，是該土地確屬直接供體育場所之用地，與教育部原核定之規劃使用範圍相
同，符合土地稅法第十八條及其施行細則第十三條之規定，被告否准依特別稅率計徵
地價稅，依法無據。二、系爭土地原告已檢具目的事業主管機關核准之相關必要文件
申請適用特別稅率，被告另以命令規定人民權利義務，非法所允許：按關於人民之權
利、義務者，應以法律定之；應以法律規定之事項，不得以命令定之，為中央法規標
準法第五條第二款及第六條所明定。本件原告申請適用特別稅率課徵地價稅，並已檢
具目的事業主管機關教育部核發之高爾夫球場設立許可證等有關必要文件辦理，與土
地稅法施行細則第十四條第一項第二款：「其他按特別稅率計徵地價稅之土地：應檢
附目的事業主管機關核准或行政院專案核准之有關文件及使用計劃書圖或組織設立章
程或建築改良物證明文件」之規定，並無不合。詎原處分機關及訴願、再訴願決定機
關竟均按財政部八十三年五月二十四日台財稅第八三一五九五五三一號函釋規定：「
．．．．．高爾夫球場經目的事業主管機關核准許可設立後，未經核准開放使用前，
可通知土地所有權人取得主管機關核准延期證明文件以憑認定其是否已按核定規劃使
用。其無法取具主管機關證明文件者，應認為未按核定規劃使用，自無土地稅法第十
八條規定之適用。」以原告並未檢附主管機關核准開放使用或核准延期之證明文件而
否准，顯不無於法律之外，另以命令規定人民權利義務之嫌，自與首揭中央法規標準
法規定有違，此亦有鈞院七十七年度判字第七六七號判決可資參證。三、系爭土地既
已按教育部核定規劃使用，該部未予核發開放使用證明，自不能以原告未提示使用證
明而否准：查行為時行政院頒「高爾夫球場管理規則」第十五條規定：「依本規則規
定許可設立之高爾夫球場，其未經主管機關撤銷許可或依第十六條為撤銷法人設立許
可、命令解散、停止營業或勒令歇業者，得依有關稅法之規定申請減免稅捐」，原告
之第一高爾夫球場確係依高爾夫球場管理規則申請設立，並經教育部審查合格發給許
可證，且無因違反任何規定而受前開規則第十五條所列之任可處分，則原告第一高爾
夫球場用地即合於土地稅法施行細則第十三條第一項所指「經按目的事業主管機關核
定規劃使用者」，自可適用土地稅法第十八條規定按千分之十計徵地價稅，殆無疑義
。至有關申請開放使用證明部分，原告早於八十一年間即提出，而主管機關教育部迄
未核發，究其原因，該部除對早期開發之少數球場核發開放使用證明外，對其後開發
之球場多不予核發；而不核發之原因或係環保等諸多複雜因素。惟此等乃該部應如何
督導加強管理之問題，自不能因其久懸不決而影響合法業者之權益。是其未核發開放
使用證明，責任自不在原告；況原告既已提出申請開放使用證明，即無由再申請延期
之問題，其理不言而諭。乃被告不基於政府機關間之關係，妥為連繫查詢其原因，竟
一再囑補提核准開放使用或延期證明文件，其以不可能之事由相繩，自有違常情。從
而被告及一再訴願決定均以未能提出教育部證明文件否准，於法於理於情，顯有未合
。四、系爭土地直接用於球場，既為被告所不否認，被告否准適用特別稅率計徵，顯
然違法：系爭土地確係直接供體育場所使用，由原告所屬第一高爾夫球場實際經營運
作可稽。而原告並於興建完成後，即向被告申請自七十九年四月十六日開始營業，亦
蒙核准設籍課稅在案，為被告所不否認。則系爭土地既確係直接供體育場所使用，亦
與教育部原核定之規劃使用範圍並無不同，揆諸土地稅法第十八條及同法施行細則第
十三條規定即應予適用特別稅率計徵地價稅；被告擅予否准適用，顯然違法等語。
被告答辯意旨略謂︰一、按「供左列事業直接使用之土地，按千分之十計徵地價稅，
但未按目的事業主管機關核定規劃使用者，不適用之：：：二私立公園、動物園、體
育場所用地。」「土地所有權人，申請適用本法第十八條特別稅率計徵地價稅者，應
填具申請書，並依左列規定，向主管稽徵機關申請核定之。．．．．．二、其他按特
別稅率計徵地價稅之土地，應檢附目的事業主管機關核准或行政院專案核准之有關文
件及使用計畫書或組織設立章程或建築改良物證明文件。」為土地稅法第十八條第一
項第二款及同法施行細則第十四條第一項第二款所明定。本件原告所有坐落蘆竹鄉○
○段赤塗崎小段二－三地號等二○九筆土地，雖已供第一高爾夫球場用地使用，該球
場雖經主管機關教育部准予設立發給許可證，惟未經教育部核准開放使用，自不合前
揭土地稅法第十八條第一項第二款適用特別稅率計徵地價稅之規定，被告以一般用地
稅率核課其八十五年地價稅計一七、七九二、二九四元，於法並無違誤。二、原告起
訴意旨無非主張系爭土地係供所屬第一高爾夫球場用地使用，並經教育部核准設立發
給許可證，又球場開放使用證明，原告早於八十一年間提出申請，教育部迄未核發，
且該球場已設籍課稅營業，責任自不在原告，被告仍以其未能補正開放使用或核准延
期證明文件，有欠公允云云。惟查本案系爭地號土地雖已興建第一高爾夫球場，原告
未取具目的事業主管機關－教育部之核准延期或開放使用之證明文件，自難證明已按
核定規劃使用，依前揭財政部5.台財稅第八三一五九五三一號函釋，其既無法取
具主管機關證明文件，自無土地稅法第十八條規定之適用。又原告主張財政部八十三
年五月二十四日台財稅第八三一五九五五三一號函釋違反中央法規標準法第五條第二
款及第六條規定乙節，查前開函釋係在補充說明土地稅法施行細則第十四條申請特別
稅率計徵地價稅，填具申請書應具備資料與程序；而該施行細則係依土地稅法第五十
八條授權訂定。從而，上開函釋並未逾越相關法令。被告就系爭土地核課一般用地稅
率地價稅之處分，前經鈞院認定核課無誤，有鈞院八十六年度判字第二八七一號判決
影本附可稽，原告迭以相同主張爭執，殊非有據，核無足採。三、綜上論述，本案
土地依一般用地稅率核課其八十五年地價稅，於法有據，原告主張各節核無可採，請
予駁回，以維稅政等語。
　　理  由
按「供左列事業直接使用之土地，按千分之十計徵地價稅，但未按目的事業主管機關
核定規劃使用者，不適用之一．．．．．二私立公園、動物園、體育場所用地。」「
土地所有權人，申請適用本法第十八條特別稅率計徵地價稅者，應填具申請書，並依
左列規定，向主管稽徵機關申請核定之。一、．．．．．二其他按特別稅率計徵地價
稅之土地；應檢附目的事業主管機關核准或行政院專案核准之有關文件及使用計畫書
圖或組織設立章程或建築改良物證明文件。」分別為土地稅法第十八條第一項第二款
及同法施行細則第十四條第一項第二款所明定。又「桃園縣．．．．．第一高爾夫球
場經目的事業主管機關核准許可設立後，未經核准開放使用前，可通知土地所有權人
取具主管機關核准延期證明文件以憑認定其是否已按核定規劃使用，其無法取具主管
機關證明文件者，應認為未按核定規劃使用，自無土地稅法第十八條規定之適用。」
亦經財政部八十三年五月二十四日台財稅第八三一五九五五三一號函說明二釋示有案
。本件原告所有坐落桃園縣蘆竹鄉○○段赤塗崎小段二之三地號等二○九筆土地，原
屬農業用地，嗣雖變更為第一高爾夫球場用地，且該球場經教育部准予設立發給許可
證，興建完成並自七十九年四月十六日開始營業，由被告設籍課稅在案，惟迄未經教
育部核准開放使用，自不符首揭土地稅法第十八條第一項第二款適用特別稅率規定。
是被告以一般用地稅率核課，其八十五年度地價稅計一七、七九二、二九四元，揆諸
首揭法條規定及財政部函釋，並無違誤，復查決定未准變更，亦無不合。原告以前揭
事實欄所載理由，起訴主張系爭土地已興建球場完成並開始營業，經被告設籍課稅，
其直接用於球場，為體育場所用地，應符合適用特別稅率課徵地價稅。至教育部未核
發核准開放使用證明，不可歸責於原告云云各節，經查系爭土地雖已興建球場，惟原
告迄未取具目的事業主管機關（教育部）之核准延期或開放使用之證明文件，為原告
所不爭執，尚難證明其已按核定規劃使用，自難謂符合土地稅法第十八條之規定；況
系爭土地應否適用特別稅率核課地價稅，亦經財政部（八十三）台財稅第八三一五九
五五三一號函釋略以「既無法取具主管機關之證明文件，自無土地稅法第十八條規定
之適用」在案，財政部所為上開函釋，核與有關法律規定，並無違背，亦無牴觸憲法
及中央法規標準法之規定，原告主張應適用特別稅率課徵地價稅，核係誤解法令規定
所致，尚無可採。訴願及再訴願決定遞予維持原處分（復查決定），均無不合，原告
起訴意旨，非有理由，應予駁回。
據上論結，本件原告之訴為無理由，爰依行政訴訟法第二十六條後段，判決如主文。
中    華    民    國     八十七      年      五      月     二十二      日
                    行 政 法 院 第 五 庭
                                審 判 長 評  事      葉  振  權
                                         評  事      黃  璽  君
                                         評  事      沈  水  元
                                         評  事      林  清  祥
                                         評  事      劉  鑫  楨
右  正  本  證  明  與  原  本  無  異
                                         法院書記官  陳  佩  玲
中    華    民    國     八十七      年      五      月     二十五      日
